臺灣彰化地方法院民事裁定
111年度消債更字第114號
聲  請  人  
即  債務人  林益川  
代  理  人  張仕融律師(法扶律師)
上列當事人因消費者債務清理事件聲請更生，本院裁定如下：
    主      文
聲請人即債務人甲益川自民國111年11月21日下午4時起開始更生
程序。
命司法事務官進行本件更生程序。
    理      由
一、債務人不能清償債務或有不能清償之虞者，得依本條例所定
    更生或清算程序，清理其債務；債務人無擔保或無優先權之
    本金及利息債務總額未逾新臺幣（下同）1,200萬元者，於
    法院裁定開始清算程序或宣告破產前，得向法院聲請更生，
    消費者債務清理條例（下稱消債條例）第3條、第42條第1項
    分別定有明文。次按債務人對於金融機構負債務者，在聲請
    更生或清算前，應向最大債權金融機構請求協商債務清償方
    案，或向其住、居所地之法院或鄉、鎮、市、區調解委員會
    聲請債務清理之調解；債務人為前項請求或聲請，應以書面
    為之，並提出財產及收入狀況說明書、債權人及債務人清冊
    ，及按債權人之人數提出繕本或影本。協商或調解成立者，
    債務人不得聲請更生或清算。但因不可歸責於己之事由，致
    履行有困難者，不在此限；又自債務人提出協商請求之翌日
    起逾30日不開始協商，或自開始協商之翌日起逾90日協商不
    成立，債務人得逕向法院聲請更生或清算，復為消債條例第
    151條第1項、第2項、第7項及第153條所明定。又法院開始
    更生程序之裁定，應載明其年、月、日、時，並即時發生效
    力；法院裁定開始更生或清算程序後，得命司法事務官進行
    更生或清算程序，必要時得選任律師、會計師或其他適當之
    自然人或法人一人為監督人或管理人，消債條例第45條第1
    項、第16條第1項亦有明文。又消債條例第3條所謂「不能清
    償債務或有不能清償之虞」者，係指債務人欠缺清償能力，
    且對於已屆清償期，或已受請求債務之全部或主要債務，客
    觀上可預見處於通常且繼續的不能清償之狀態而言，方符合
    消費者債務清理條例為使不幸陷入經濟困境之人得以清理債
    務、重建生活，並在債務清理過程中能保有符合人性尊嚴之
    最低基本生活目的，先予敘明。
二、聲請意旨略以：伊曾於民國95年間（按：其誤載為97年）進
    行銀行公會債務協商，每月應繳金額高達3萬餘元，伊繳納1
    年餘，後因失業而無法再繳納，屬不可歸責於債務人之毀諾
    。伊名下無財產，自111年9月起任職於綠地環保事業股份有
    限公司，但仍係派遣至中華電信之約聘人員，每月薪資約2
    萬5,000元(含先墊付之油資，每月約7,000元），而生活必
    要費用支出部分，因並未每筆支出均有紀錄，且亦無記帳習
    慣，故請求依111年度臺灣省平均每人每月最低生活費1萬4,
    230元之1.2倍為1萬7,076元計算之。又伊尚須扶養1名未成
    年子女，每月扶養費5,000元，收入扣除支出後，每月所剩
    無幾，然債務總額為184萬6,864元，實有不能清償之虞。又
    伊積欠無擔保或無優先權之債務總額未逾1,200萬元，復未
    經法院裁定開始清算程序或宣告破產，依法自得聲請更生程
    序，請裁定開始更生俾早日清償債務等語。
三、經查：
  ㈠聲請人符合消債條例第151條第7項但書「因不可歸責於己之
    事由，致履行有困難」之規定：
　⒈聲請人自陳其於95年間（按：其誤載為97年）與銀行公會成
    立債務協商，每月應繳金額高達3萬餘元，繳納一年多，後
    因失業而無法再繳納，屬不可歸責於債務人之毀諾（見本院
    卷第8頁）。而臺灣新光商業銀行陳報聲請人於95年7月12日
    與最大債權銀行即臺灣新光商業銀行協商成立，並簽立協議
    書，約定自95年7月起，按月於每月10日繳款3萬4,687元、
    分80期、利率0％，嗣後於97年4月10日毀諾，並提出債務協
    商案件之協議書、無擔保債務還款計劃等件供參（見本院卷
    第109至115頁），足認聲請人就曾成立之協商方案，嗣後毀
    諾。
  ⒉查聲請人自陳於成立協商後，繳款1年多，嗣因失業而無力清
    償，顯難以履行每月須繳款3萬4,687元之協商方案等語。依
    消債條例第151條第7項但書、第8項、第75條第2項規定，堪
    認聲請人之財產及收入狀況於協商後，在清償期間收入或收
    益不如預期，且其可處分所得扣除自己及依法應受其扶養者
    所必要生活費用之餘額，連續三個月低於協商或調解方案應
    清償之金額者，推定有不可歸責於己之事由，致履行有困難
    ，應得聲請更生。
  ㈡聲請人債務及資力、收支情形：
  ⒈經查，迄今雖僅有3位債權人向本院陳報債權，而所陳報債權
    總額為96萬3,908元（計算式：173,849+401,704+388,355＝9
    63,908，見本院卷第129、145、151頁），然聲請人自陳其
    債務為184萬6,864元（見本院卷第7頁），核與財團法人金
    融聯合徵信中心當事人綜合信用報告所示債權總額相符【按
    轉讓金額各為135,221元、128,300元、186,091元及金融機
    構債權人之債權總額139萬7,252元，合計1,846,864元（計
    算式：135,221+128,300+186,091+1,397,252＝1,846,864）
    ，見本院卷第17頁】，應為可採，故聲請人無擔保債務總額
    為184萬6,864元，並未逾1,200萬元，合先敘明。
  ⒉聲請人現任職於綠地環保事業股份有限公司派遣至中華電信
    之約聘人員，每月薪資約2萬5,000元(含先墊付之油資每月
    約7000元，見本院卷第171頁），名下無其他財產，有聲請
    人所提之財產與收入狀況說明書、全國財產稅總歸戶財產查
    詢清單，及本院依職權調閱聲請人108至110年度稅務電子閘
    門財產所得調件明細表、勞保與就保資料等件附卷可參（本
    院卷第9、21、43至59頁）。
  ⒊債務人必要生活費用，以最近1年衛生福利部或直轄市政府所
    公告當地區每人每月最低生活費1.2倍定之；債務人釋明更
    生期間無須負擔必要生活費用一部或全部者，於該範圍內，
    不受最低數額限制；債務人證明確有必要支出者，不受最高
    數額及應負擔比例之限制，消債條例第64條之2第1項、第3
    項定有明文。查衛生福利部公告111年度臺灣省平均每人每
    月最低生活費1萬4,230元之1.2倍為1萬7,076元，而本件聲
    請人自陳因未記帳，亦無法提出完整單據，請本院依上開標
    準計算。依此計算聲請人之每月必要生活費用（含扶養費）
    應為2萬5,614元【按聲請人之生活必要費用以1萬7,076元計
    算，1名未成年子女應與配偶共同扶養，以2分之1計算，計
    算式：17,076＋（17,076/2）＝25,614】，則聲請人主張每月
    生活必要費用約2萬2,076元 （見本院卷第171、172頁）應
    為可採。
  ㈢依上所述，聲請人每月平均所得2萬5,000元，扣除每月必要
    支出2萬2,076元後，僅餘2,924元【計算式：25,000－22,076
    ＝2,924】。倘以2,924元清償184萬6,864元之債務，尚須逾5
    2年之期間始得清償完畢【計算式：1,846,864元÷2,924元≒6
    31.62個月，約52.64年】，此外聲請人並無其他恆產，再以
    其每月所得收入及支出狀況，較之被請求清償之債務總額及
    利息，客觀上即可預見係處於通常且繼續不能清償之狀態，
    而合於「不能清償債務或有不能清償之虞」之要件。是聲請
    人實有藉助更生制度調整其與債權人間之權利義務關係而重
    建其經濟生活之必要，洵可認定。
四、據上論結，本院綜合聲請人之清償能力，堪認聲請人客觀上
    對已屆清償之債務有不能清償或難以清償之虞，又其所負無
    擔保或無優先權之債務未逾1,200萬元，且未經法院裁定開
    始清算程序或宣告破產。復查本件無消債條例第6條第3項、
    第8條或第46條各款所定駁回更生聲請之事由存在，則聲請
    人聲請更生，洵屬有據，應予准許。至聲請人於更生程序進
    行中，應提出足以為債權人會議可決或經法院認為公允之更
    生方案以供採擇。而司法事務官於進行本件更生程序、協助
    聲請人提出更生方案時，亦應依聲請人之薪資變化、社會常
    情及現實環境衡量聲請人之償債能力，並酌留其生活上應變
    所需費用，進而協助聲請人擬定允當之更生方案，始符消債
    條例重建債務人經濟生活之立法目的，附此敘明。
五、依消債條例第11條第1項、第45條第1項、第16條第1項，裁
    定如主文。
中　　華　　民　　國　　111 　年　　11　　月　　21　　日
                  民事第四庭    法　官　李昕
以上正本係照原本作成。
本件不得抗告。
本裁定已於民國111年11月21日下午4時公告。
                                書記官　葉春涼
中　　華　　民　　國　　111 　年　　11　　月　　21　　日